臺灣高等法院刑事裁定　　　　　　　　　　　　　　　九十三年度抗字第二五四號
　　抗　告　人　甲○○
右列抗告人因聲明異議案件，不服臺灣臺北地方法院中華民國九十三年四月二十日裁
定（九十三年度聲字第三九二號），提起抗告，本院裁定如左：
    主  文
抗告駁回。
    理  由
一、抗告人於原審聲明異議意旨如原審裁定附件民國九十三年三月九日「刑事執行聲
    明異議(二)狀」所載。
二、按受刑人或其法定代理人或配偶以檢察官執行之指揮為不當者，得向諭知該裁判
    之法院聲明異議，刑事訴訟法第四百八十四條固定有明文，惟所謂諭知該裁判之
    法院，乃指對被告之有罪判決，於主文內實際宣示其主刑、從刑之裁判而言，最
    高法院七十九年度台聲字第一九號判例可資參照。是必以受有罪判決之受刑人，
    方得以檢察官就該有罪判決所諭知之主刑或從刑之執行指揮為不當，而向諭知該
    裁判之法院聲明異議；若被告係受無罪判決，因並未受主刑或從刑之諭知，自無
    從對於檢察官執行之指揮聲明異議之理。
三、又按刑事訴訟法第四百十六條規定「對於審判長、受命法官、受託法官或檢察官
    所為下列處分有不服者，受處分人得聲請所屬法院撤銷或變更之。一　關於羈押
    、具保、責付、限制住居、搜索、扣押或扣押物發還、因鑑定將被告送入醫院或
    其他處所之處分及第一百零五條第三項、第四項所為之禁止或扣押之處分。二
    對於證人、鑑定人或通譯科罰鍰之處分。．．」。而扣押，應制作收據，詳記扣
    押物之名目，付與所有人、持有人或保管人。扣押物，應加封緘或其他標識，由
    扣押之機關或公務員蓋印；扣押物，因防其喪失或毀損，應為適當之處置；不便
    搬運或保管之扣押物，得命人看守，或命所有人或其他適當之人保管。易生危險
    之扣押物，得毀棄之；得沒收之扣押物，有喪失毀損之虞或不便保管者，得拍賣
    之，保管其價金；扣押物若無留存之必要者，不待案件終結，應以法院之裁定或
    檢察官命令發還之；其係贓物而無第三人主張權利者，應發還被害人。扣押物因
    所有人、持有人或保管人之請求，得命其負保管之責，暫行發還；被告、犯罪嫌
    疑人或第三人遺留在犯罪現場之物，或所有人、持有人或保管人任意提出或交付
    之物，經留存者，準用前四條之規定。同法第一百三十九條至第一百四十三條定
    有明文，申言之，同法第一百四十三條有關留存物之發回，因準用同法第一百三
    十九條至三第一百四十二條規定，如有不服，應係依同法第四百十六條規定聲請
    撤銷或變更，核先敘明。
四、原審裁定意旨略以：
    (一)、異議人甲○○前因背信案件，經臺灣臺北地方法院檢察署檢察官（下稱臺北
        地檢署）以八十二年度偵字第二五八八六號、二九四○九號提起公訴，嗣經
        臺灣高等法院於民國九十一年八月二十三日以九十一年度重上更(三)字第五一
        號判決無罪確定等情，業據本院調取臺灣高等法院九十一年度重上更(三)字第
        五一號刑事卷宗、臺北地檢署九十一年度執他字第五四五九號執行卷宗核閱
        屬實。嗣異議人具狀向臺北地檢署聲請發還前揭背信卷宗內之臺灣銀行00
        0000000000帳號存摺及木柵郵局○六八五一︱九帳號儲金簿等物
        ，經執行檢察官通知異議人、蔡菊、鄭聯芳等相關人員於九十二年八月十四
        日到署就該等物品之發還事宜說明，惟屆時僅有鄭聯芳到場，經其表示該臺
        銀存摺及木柵郵局儲金簿係其於八十二年十一月九日庭呈，執行檢察官遂記
        名筆錄後當庭將該物品發還原提出人鄭聯芳律師，並於九十二年八月十九日
        以北檢茂切九十一執他五四五九字第五二一四七號函通知異議人，嗣異議人
        表示異議，屢對執行檢察官之前揭處分方式表示不服，臺北地檢署遂於九十
        三年三月二日以北檢茂切九十一執他五四五九字第一一三二四號函知：「台
        端若對檢察官證物指揮之處分方式不服，請依刑事訴訟法第四百八十四條向
        臺灣臺北地方法院提出異議」等語，異議人遂提起本件聲明異議等情，業據
        本院調取臺北地檢署九十一年度執他字第五四五九號、九十二年度執聲他字
        第一○○七號、一○八二號、一一四九號、九十三年度執聲他字第一二○號
        執行卷宗核閱無訛。是本件聲明異議狀即「刑事執行聲明異議(二)狀」（如附
        件所示）雖載稱對於九十三年三月二日北檢茂切九十一執他五四五九字第一
        一三二四號函檢察官執行之指揮聲明異議，惟揆其真意，異議人應係對於前
        開九十二年八月十九日北檢茂切九十一執他五四五九字第五二一四七號函所
        為發還臺銀存摺及木柵郵局儲金簿等物品執行之指揮不服，合先敘明。
      (二)惟按受有罪判決之受刑人，方得以檢察官就該有罪判決所諭知之主刑或從刑
        之執行，認其指揮為不當而向諭知該裁判之法院聲明異議，查異議人經起訴
        之背信案件，係經法院判決無罪確定一節，已如前述，其既受無罪判決而非
        所謂受刑人，檢察官將該存摺、儲金簿發還予原提出人鄭聯芳，並非執行有
        罪判決所諭知之主刑或從刑，異議人依刑事訴訟法第四百八十四條之規定對
        之聲明異議，於法自有未合。另按刑事訴訟法第四百八十四條之聲明異議，
        以受刑人或其法定代理人或配偶，對於檢察官執行之指揮認為不當者，方得
        為之，此與被告對於檢察官關於扣押或扣押物發還所為處分，得依同法第四
        百十六條第一項第一款聲請其所屬法院撤銷或變更之程序，完全不同（最高
        法院八十一年台抗字第四六八號判決意旨參照）。縱認異議人係對於檢察官
        發還扣押物之處分不服，而依刑事訴訟法第四百十六條第一項第一款之規定
        ，聲請撤銷或變更之，且未逾五日之聲請期間，惟查本件臺銀存摺及木柵郵
        局儲金簿係鄭聯芳律師於八十二年十一月九日之偵查程序提出予檢察官，有
        該日訊問筆錄可稽（見臺北地檢署八十二年度偵字第二五八八六號偵查卷宗
        ，第十至十一頁），依刑事訴訟法第一百四十三條之規定，係屬留存物，應
        準用扣押物發還之規定，而本件臺銀存摺及木柵郵局儲金簿係由鄭聯芳律師
        依異議人前養父李世模治喪委員會之決議而保管，此有臺灣高等法院九十一
        年度重上更(三)字第五一號刑事判決一件可憑，且為異議人所不否認，則鄭聯
        芳律師以保管人或持有人之身分將之提出予偵查檢察官，嗣執行檢察官將該
        等留存物發還原保管人或持有人，核與刑事訴訟法第一百三十九條至第一百
        四十二條之規定，並無不合。至於異議人與李世模間就該臺銀一百萬元存款
        縱有信託關係存在，惟該存款與存摺在觀念上仍屬不同之物，異議人若欲對
        該存摺之所有權有所主張，自宜循其他法律程序或途徑解決。因認本件聲明
        異議於法不合，駁回其異議。
四、經查，原審裁定基上理由駁回異議，核無不合，抗告人提起抗告，指摘原審裁定
    不當，其抗告為無理由，自應予駁回。
五、據上論結，應依刑事訴訟法第四百十二條，裁定如主文。
中　　　華　　　民　　　國　　九十三　　年　　　五　　　月　　三十一　　日
                              臺灣高等法院刑事第十一庭
                                  審判長法  官  楊　照　男
                                        法  官  王　詠　寰
                                        法  官  江　振　義
右正本證明與原本無異。
不得再抗告。
                                        書記官　劉　文　美
中　　　華　　　民　　　國　　九十三　　年　　　六　　　月　　　二　　　日
